臺灣高等法院刑事判決　　　　　　　　 96年度上訴字第176號
上　訴　人　臺灣臺北地方法院檢察署檢察官
被　　　告　甲○○
　　　　　　　　　　（現另案於臺灣彰化監獄執行中）
選任辯護人　舒建中律師
上列上訴人因被告毒品危害防制條例案件，不服臺灣臺北地方法
院94年度訴字第1198號，中華民國95年12月6日第一審判決（起
訴案號：臺灣臺北地方法院檢察署94年度偵字第1305號），提起
上訴，本院判決如下：
    主  文
原判決撤銷。
甲○○無罪。
    理  由
一、公訴意旨略以：被告甲○○明知海洛因、安非他命係政府依
    法公告之第1級毒品及第2級毒品，並不得任意持有及販賣，
    竟為牟利，受僱於陳勇議（已歿，業經原審法院於民國95年
    6月26日另為不受理判決），共同基於概括之犯意聯絡，連
    續自不詳時日起，迄94年1月7日22時30分許為警查獲之時，
    在臺北縣深坑鄉○○街32號7樓等處所，透過0000000000號
    （起訴書誤繕為0000000000號）等行動電話供不特定人聯絡
    ，以第1級毒品海洛因（下簡稱海洛因）每錢新臺幣（下同
    ）1 萬6千元、第2級毒品安非他命（下簡稱安非他命）每臺
    斤28 萬元之價格販入後，海洛因以半錢9千元、4分之1錢5
    千元不等之價格，以及安非他命以1兩2萬9千元、1臺斤29萬
    元、0 ‧6公克1千元等不等之價格，販賣數量不等之海洛因
    、安非他命予姓名年籍不詳綽號「芭樂」、「松阿」、「宏
    達」等不特定人，嗣於94年1月7日22時30分許，在臺北縣深
    坑鄉○○街32號7樓為警持搜索票執行搜索時當場查獲，並
    扣得海洛因1小包（驗餘淨重0‧09公克，空包裝重0‧18公
    克）、安非他命3小包（總驗餘淨重4‧8074公克）、海洛因
    殘渣袋14個、安非他命殘渣袋32個、已使用之注射針筒4支
    、未使用之注射針筒26支、電子磅秤1臺、研磨器2組、吸食
    器2組、摻食杓子8支、行動電話1具（含電話號碼
    0000000000號ＳＩＭ卡）、販毒所得2萬1千2百元、分裝袋3
    千2百個；並自被告身上起出海洛因2包（總驗餘淨重3‧65
    公克，空包裝重0‧53公克）、行動電話2具（含電話號碼
    0000000000、0000 000000號之ＳＩＭ卡）、3萬2千2百元等
    物品。因認被告涉犯毒品危害防制條例第4條第1項之販賣第
    1級毒品、同條第2項之販賣第2級毒品罪嫌云云。
二、按犯罪事實應依證據認定之，無證據不得認定犯罪事實；不
    能證明被告犯罪者，應諭知無罪之判決，刑事訴訟法第154
    條第2項、第301條第1項定有明文。又所謂認定犯罪事實之
    證據，係指足以認定被告確有犯罪行為之積極證據而言，苟
    未能發現相當證據，或證據不足為不利於被告事實之認定時
    ，即應為有利於被告之認定，更不必有何有利之證據，亦不
    能以推測或擬制之方法，以為裁判基礎，最高法院29年度上
    字第3105號、40年度臺上字第86號、56年度臺上字第807號
    判例意旨可資參照。又「認定犯罪事實所憑之證據，雖不以
    直接證據為限，間接證據亦包括在內；然而無論直接或間接
    證據，其為訴訟上之證明，須於通常一般之人均不致有所懷
    疑，而得確信其為真實之程度者，始得據為有罪之認定，倘
    其證明尚未達到此一程度，而有合理之懷疑存在時，事實審
    法院復已就其心證上理由予以闡述，敘明其如何無從為有罪
    之確信，因而為無罪之判決，尚不得任意指為違法。」、「
    檢察官對於起訴之犯罪事實，應負提出證據及說服之實質舉
    證責任，倘其所提出之證據，不足為被告有罪之積極證明，
    或其指出之證明方法，無從說服法院以形成被告有罪之心證
    ，基於無罪推定之原則，自應為被告無罪判決之諭知。」，
    亦經最高法院著有76年臺上字第4986號、92年臺上字第128
    號判例意旨可參。另共同被告所為不利於己之供述，固得採
    為其他被告之證據，惟此項不利之供述，須無其他瑕疵可指
    ，且就其他方面調查又與事實相符者，始得採為其他共同被
    告犯罪事實之認定，亦有最高法院46年臺上字第419號判例
    可資參照。
三、訊據被告堅詞否認有何販賣第1級毒品海洛因及第2級毒品安
    非他命之犯行，辯稱：共同被告陳勇議於警詢、偵查中之自
    白不具證據能力，伊只有施用毒品，並未販賣，扣案之毒品
    係供自己施用，又監聽錄音帶之通話並非伊之聲音等語。
四、公訴人認被告涉犯販賣海洛因及安非他命之犯行，無非係以
    共同被告陳勇議於警詢及偵訊時之自白、證人林約翰證述共
    同被告陳勇議於警詢時自白確具任意性、行動電話00000000
    00號之監聽譯文、法務部調查局94年3月15日鑑定通知書、
    憲兵司令部刑事鑑識中心94年3月4日鑑驗通知書、臺灣檢驗
    科技股份有限公司94年2月1日濫用藥物尿液檢驗報告、共同
    被告陳勇議於亞東紀念醫院之病歷、臺灣臺北地方法院檢察
    署檢察事務官之勘驗筆錄、扣案之海洛因1小包、安非他命3
    小包、海洛因殘渣袋14個、安非他命殘渣袋32個、已使用之
    注射針筒4支、未使用之注射針筒26支、電子磅秤1臺、研磨
    器2組、吸食器2組、摻食杓子8支、行動電話1具（含電話號
    碼0000000000號ＳＩＭ卡）、販毒所得2萬1千2百元、分裝
    袋3千2百個，以及自被告身上起出海洛因2包、行動電話2具
    （含電話號碼0000000000、0000000000號之ＳＩＭ卡）、3
    萬2千2百元等物品，為其主要論據。
五、經查：
  (1)共同被告陳勇議於94年1月8日自6時50分許至8時15分止接受
    警方詢問時固自白：其自93年11月起，以電話聯絡之方式，
    將毒品賣給朋友，並賺取差價云云（見94年度偵字第1305號
    卷第17、18、19頁）。證人林約翰警員於偵查中雖結證以：
    當時正要製作警詢筆錄時，陳勇議之眼神有些恍惚，經詢問
    陳勇議是否要繼續製作警詢筆錄，陳勇議表示可以，在製作
    筆錄之過程中，陳勇議之回答還算流暢、切題，後來製作完
    筆錄後，陳勇議毒癮有發作現象，我們有送陳勇議就醫，當
    時陳勇議無力自行行走，但意識還算清楚云云（見94年度偵
    字第1305號卷第157頁）。惟經臺灣臺北地方法院檢察署檢
    察官蔡立文指揮檢察事務官尤妙晶勘驗該警詢錄音帶結果：
    共同被告陳勇議有出現疑似鴉片類藥物之戒斷症狀，有勘驗
    筆錄在卷可稽（見94年度偵字第1305號卷第148、149、150
    頁），復經原審受命法官會同檢察官、被告、原審指定之辯
    護人及選任辯護人當庭勘驗警詢錄音帶結果：警員開始詢問
    共同被告陳勇議年籍，詢問至共同被告陳勇議之住址時，共
    同被告陳勇議之回答已出現聲音模糊不清之狀況，並表示精
    神不好，無法正常回答問題，但警員表示拘禁時間會停止計
    算而延緩送法院之時間，共同被告陳勇議始同意繼續接受詢
    問，警員詢問過程中，共同被告陳勇議已有流鼻水吸鼻子之
    聲音，當警員提示監聽譯文並詢問共同被告陳勇議有無販賣
    毒品時，共同被告陳勇議沒有陳述，經警員再次詢問，共同
    被告陳勇議才開始回答，警員並要共同被告陳勇議有精神一
    點，當警員詢問共同被告陳勇議如何將毒品拿給買毒品之人
    時，共同被告陳勇議回答之聲音已模糊難辨，並出現作嘔之
    聲音，並於一邊呻吟，一邊嘔吐下製作完警詢筆錄，亦有準
    備程序筆錄在卷可按（見原審卷自第161至第171頁），且共
    同被告陳勇議於94年1月8日上午11時18分許，確因毒癮發作
    ，全身不適，送往亞東紀念醫院急診，有亞東紀念醫院病歷
    在卷可稽（見94年度偵字第1305號卷自第162頁至第166頁）
    。又共同被告陳勇議於94年1月8日下午8時27分許接受檢察
    官訊問時雖自白：其以海洛因0‧01克1千元、安非他命0‧1
    公克1千元之價格販賣毒品給朋友云云（見94年度偵字第130
    5號卷第81、82、83頁）。然經原審受命法官會同檢察官、
    被告、原審指定之辯護人當庭勘驗該偵訊光碟結果：檢察官
    訊問共同被告陳勇議將毒品賣給何人時，共同被告陳勇議回
    答時已出現多次打哈欠，精神不濟之狀況，且回答之際時而
    否認販賣毒品，時而承認，供詞反覆，互有矛盾（見原審卷
    自第175頁至第180頁）在卷可查。準此足見，共同被告陳勇
    議於警詢時，因其藥物濫用戒斷症候群病症發作，又接受警
    員長達1小時25分之詢問，是共同被告陳勇議在此健康狀況
    不佳下所為之自白，自不具任意性；另共同被告陳勇議於94
    年1月8日下午8時27分許接受檢察官訊問時，亦出現精神不
    濟之狀況，且供詞反覆，互有矛盾，亦足見共同被告陳勇議
    接受檢察官訊問時之陳述，先後矛盾，存在明顯之瑕疵，其
    當時之自白憑信性不足，且對於販賣毒品之時間、地點、對
    象、數量、金額、交易方式等，均無明確說明，其自白是否
    與事實相符，亦非無疑。是依刑事訴訟法第156條第1項規定
    ，共同被告陳勇議無論於接受警方詢問或接受檢察官訊問時
    之自白，自無證據能力可言。檢察官上訴意旨雖略以：共同
    被告陳勇議於94年1月8日上午6時50分至8時15分，在臺北縣
    政府警察局板橋分局應訊後，曾於同日上午11時起至下午4
    時止，前往亞東醫院就診，臨床診斷為疑似戒斷症狀，惟留
    觀期間生命徵象穩定，時睡時醒，血液及生化檢查無異狀，
    且醫師於同日下午3時20分迴診時，意識清楚，並無不適表
    現，故予以辦理離院，有該院醫師范傑閔說明信函及病歷1
    份可參。是共同被告陳勇議於同日晚上8時27分至9時10分，
    與被告（冒用李明龍姓名應訊）接受檢察官訊問時，固曾出
    現多次打哈欠、精神不濟之狀況，惟僅有打哈欠及精神不濟
    之情形，是否得認為其係出現戒斷症狀，已非無疑，故不能
    憑此即遽以其有戒斷症狀而認自白憑信性不足云云，主張共
    同被告陳勇議於接受警方詢問之自白，具證據能力。但既然
    如前述共同被告陳勇議於接受警方詢問時，已出現「回答之
    聲音已模糊難辨，並出現作嘔之聲音」之情節，則其於「一
    邊呻吟，一邊嘔吐」之情況下所為之自白，自難謂具任意性
    ，另共同被告陳勇議於接受檢察官訊問時，既已出現精神不
    濟之狀況，且供詞反覆，互有矛盾，且未能明確說明販賣毒
    品之時間地點、對象、數量、金額、交易方式，則其此種存
    在明顯瑕疵之自白，自難謂與事實相符，因此，檢察官此部
    份上訴理由，尚不足採。
  (2)臺灣板橋地方法院檢察署於93年12月7日核發93年板檢博致
    聲監字第001028號通訊監察書執行門號0000000000號行動電
    話之監聽內容（見94年度偵字第1305號卷自第29頁至第55頁
    ），經原審當庭勘驗93年12月9日下午5時36分52秒、同日下
    午6時18分44秒、93年12月12日晚間8時38分28秒、同日晚間
    8時17分39秒、同日晚間11時35分06秒、同日晚間11時37 分
    14秒、93年12月13日上午0時36分06秒、93年12月14日上午0
    時11分35秒、93年12月15日上午2時11分29秒、93年12月26
    日上午5時51分09秒等十段共同被告陳勇議所持用之門號000
    0000000號行動電話，與自被告身上扣得之門號0000000000
    、0000000000號行動電話之通話錄音帶結果，固顯示該等通
    話內容有人以「一錢軟的」、「硬的一個」等暗語表示欲購
    買毒品，並詢問價格（見原審卷自第224頁至第227頁），然
    被告否認上開通話內容為其與共同被告陳勇議之對話，經原
    審囑託內政部警政署刑事警察局鑑定該監聽錄音帶中使用門
    號0000000000、0000000000號行動電話者之聲音，是否與被
    告之聲紋相符，經該局將送鑑錄音帶中各監聽電話內聲音，
    分別輸入分析儀逐一檢視結果，認其中待鑑定聲音樣本可比
    對字數不符鑑定需求，而無法鑑定，有該局95年9月14日刑
    鑑字第0950131217號函附卷足憑（見原審卷第237頁），再
    經原審囑託法務部調查局鑑定結果，因監聽錄音帶錄音品質
    不佳，致聲紋共振峰（Ｆｏｒｍａｎｔ）圖譜特徵模糊，不
    符聲紋鑑定條件，無法作聲紋比對鑑定，亦有該局95年10月
    4日調科參字第09500460490號聲紋鑑定報告書在卷可佐（見
    原審卷第239頁），是上開通話內容，是否係共同被告陳勇
    議與被告之通話，非無疑義。雖然檢察官上訴意旨略以：被
    告雖否認通訊監察之通話內容為其與共同被告陳勇議之對話
    ，惟被告於偵查中就該電話門號之使用狀況，則供稱係供其
    本人使用，僅偶爾會遭他人借用，然依通話內容大抵為毒品
    交易聯繫之內容以觀，應無多數借用人均有交易毒品之情形
    ，故參酌上開被告甲○○及同案被告陳勇議之警詢、偵訊內
    容相互勾稽，上開通話內容，應係共同被告陳勇議與被告之
    通話云云，主張譯文內容即是共同被告陳勇議與被告之對話
    。然「被告在被判罪確定之前，應被推定為無罪及被告並無
    自證無罪之義務，均為刑事訴訟之基本原則，被告否認犯罪
    所持之辯解，縱無可取，仍不得因此資以為反證其犯罪之論
    據。」，亦經最高法院著有87年度台上字第3471號判決要旨
    可參，因此既然無法證明監聽所得之聲音，為被告之聲音，
    自不能以被告曾使用此等電話，遽謂監聽所得之聲音，即為
    被告之聲音。從而，檢察官此部份上訴理由，亦不足採。
  (3)再者，共同被告陳勇議及被告為警查獲時，並未同時查獲向
    伊等購買毒品之人，警方復未查得檢察官所指向共同被告陳
    勇議及被告甲○○購買海洛因、安非他命之「芭樂」、「松
    阿」、「宏達」等人，是「芭樂」、「松阿」、「宏達」等
    人之年籍為何，與共同被告陳勇議及被告間之交易模式如何
    ，均乏證據佐證。
  (4)另自共同被告陳勇議住處扣得之白粉一包（驗餘淨重0‧09
    公克，空包裝重0‧18公克）、自被告身上扣得之白粉2包（
    總驗餘淨重3‧65公克，空包裝重0‧53公克），及自共同被
    告陳勇議住處扣得之顆粒3小包（合計淨重4‧9210公克，取
    樣0‧1136公克已鑑析用罄，總驗餘淨重4‧8074公克），經
    分別送請法務部調查局、憲兵司令部刑事鑑識中心鑑定結果
    ，確含海洛因、甲基安非他命成分，固有法務部調查局94年
    3月15日調科壹字第020006939號、94年3月17日調科壹字第
    020006938號鑑定通知書、憲兵司令部刑事鑑識中心94年3月
    28日（94）安鑑字第00561號鑑驗通知書在卷可考（見94年
    度偵字第1305號卷第138、139、171頁），然上開扣案之毒
    品數量甚微，且被告為警查獲時所採集之尿液經送臺灣檢驗
    科技股份有限公司檢驗結果，呈安非他命陽性反應，有該公
    司94年2月1日ＣＨ／2005／10073號濫用藥物尿液檢驗報告
    在卷足參（見94年度偵字第1305號卷第161頁），足徵被告
    有施用毒品之行為。再者，電子磅秤及研磨器，雖係一般販
    賣毒品常用之工具，然施用毒品者或為秤重毒品之份量，或
    為研磨毒品，而持有電子磅秤、研磨器之情形，並非鮮見，
    扣案之現金亦無積極證據證明係販毒所得，亦均不足據以證
    明被告與共同被告陳勇議有共同販賣海洛因及安非他命之犯
    行。
六、綜上，原審審理結果認卷內證據，尚不足證明被告確有販賣
    海洛因及安非他命之犯行，自屬有據。然不能證明被告犯罪
    者，應諭知無罪判決，刑事訴訟法第301條第1項定有明文，
    而原判決既已認為不能證明被告犯罪時，卻又同時認為：「
    惟被告甲○○持有海洛因及安非他命之事實，則屬確定，而
    被告甲○○供承其持有毒品係為供己施用，本院認其供承非
    無可採信，且被告甲○○自92年12月底左右至94年8月18日
    止，連續施用第1級毒品海洛因，經臺灣板橋地方法院以94
    年度訴字第198號刑事判決判處有期徒刑10月確定，又自93
    年4月間某日起至94 年1月26日上午10時止，連續施用第2級
    毒品安非他命，復經臺灣板橋地方法院以94年度簡字第1010
    號刑事判決判處有期徒刑6月確定，有各該刑事判決、臺灣
    高等法院被告前案紀錄表存卷足憑，是被告甲○○持有第1
    級毒品毒品海洛因及第2級毒品安非他命之行為，雖因吸收
    關係而於前開施用毒品案件不另論罪，然被告甲○○上開施
    用毒品部分既經判決確定，則本院就被告甲○○持有第1級
    毒品海洛因及第2級毒品安非他命之同一事實」，爰依刑事
    訴訟法第302條第1款規定，為被告免訴之諭知，則尚有未洽
    。蓋檢察官起訴被告本件販賣第1、2級毒品犯行時，業於起
    訴書載明被告與共同被告陳勇議基於共同犯意聯絡，「連續
    自不詳時日起，迄94年1月7日22時30分許為警查獲之時，在
    臺北縣深坑鄉○○街32號7樓等處所，透過0000000000號（
    起訴書誤繕為0000000000號）等行動電話供不特定人聯絡，
    以第1級毒品海洛因每錢新臺幣（下同）1萬6千元、第2級毒
    品安非他命每臺斤28萬元之價格販入後，海洛因以半錢9千
    元、4分之1錢5千元不等之價格，以及安非他命以1兩2萬9千
    元、1臺斤29萬元、0‧6公克1千元等不等之價格，販賣數量
    不等之海洛因、安非他命予姓名年籍不詳綽號「芭樂」、「
    松阿」、「宏達」等不特定人，」等情（見起訴書第1頁）
    ，可見檢察官起訴時，業已認定被告與共同被告陳勇議先共
    同販入海洛因及安非他命，再分別於不詳時間販賣海洛因及
    安非他命予「芭樂」、「松阿」、「宏達」等不特定人，並
    非單純起訴被告於94年1月7日持有扣案之海洛因及安非他命
    ，因此被告被訴先販入海洛因及安非他命，再販賣海洛因及
    安非他命予「芭樂」、「松阿」、「宏達」等不特定人之犯
    行，自與被告施用海洛因及安非他命犯行之案件，自非同一
    案件，被告施用海洛因及安非他命犯行案件之確定力，自不
    及本件，原審自無為免訴判決之餘地，是原審未為實體之無
    罪判決，難謂適法。檢察官上訴仍認被告犯有販賣第1、2
    級毒品之犯行，指摘原判決有所不當，雖無理由，但原判決
    既有違誤，自勿庸駁回檢察官之上訴，仍應由本院將原判決
    撤銷，並諭知無罪，以符法制。
七、本件既然諭知被告無罪，因此基於從刑附屬於主刑之法理，
    上開扣案之海洛因、安非他命海洛因殘渣袋、安非他命殘渣
    袋、已使用之注射針筒、未使用之注射針筒、電子磅秤、研
    磨器、吸食器、摻食杓子、行動電話、分裝袋及現金2萬1千
    2百元暨3萬2千2百元等物，本院自不能於本案宣告沒收，附
    此敘明。
八、臺灣板橋地方法院檢察署檢察官於96年6月12日以板檢榮射
    96偵緝235字第13414號函略以，該署96年度偵緝字第235號
    、96年度偵字第2754號案件，與本件具連續犯關係，請求併
    案審理云云。惟查，公訴意旨認被告涉有上開販賣海洛因、
    安非他命罪嫌部分，既經本院認為不能證明，而諭知無罪在
    案，移送併辦部分，本院自無從併為審理，應退由檢察官另
    為適法之處理，併此敘明。
據上論斷，應依刑事訴訟法第369條第1項前段、第364條、第301
條第1項，判決如主文。
本案經檢察官陳玉珍到庭執行職務。
中　　華　　民　　國　　96　　年　　5 　　月　　31　　日
　　　　　　　　　刑事第十庭審判長法　官  楊炳禎
　　　　　　　　　　　　　　　　  法　官  李春地
　　　　　　　　　　　　　　　　  法　官  黃俊明
以上正本證明與原本無異。
如不服本判決，應於收受送達後十日內向本院提出上訴書狀，其
未敘述上訴之理由者並得於提起上訴後十日內向本院補提理由書
（均須按他造當事人之人數附繕本）。
                                  書記官  廖婷璇
中　　華　　民　　國　　96　　年　　5 　　月　　31　　日
